臺灣臺北地方法院民事判決　　　　　　　86年度簡上字第26號
上　訴　人　乙○○
訴訟代理人　楊永成律師
複代理人　　張建鳴律師
　　　　　　莊佳樺律師
被上訴人　　甲○○
上列當事人間請求給付票款事件，上訴人對於中華民國85年9月2
日本院臺北簡易庭85年度北簡字第3763號第一審判決提起上訴，
本院於94年8月25日言詞辯論終結，判決如下：
    主  文
上訴駁回。
第二審訴訟費用由上訴人負擔。
    事實及理由
一、上訴人起訴主張：伊執有發票人吳東霖簽發由被上訴人背書
    ，票號PV0000000號、發票日85年1月4日、票面金額新台幣
    （下同）180萬元、付款人臺北區中小企業銀行、退票日85
    年1 月8日之支票一紙，上訴人屆期提示不獲付款，向被上
    訴人催討亦不獲支付，爰依票據法律關係，聲明：(一)原判決
    廢棄；(二)被上訴人應給付上訴人180萬元及自民國85年1月8
    日起至清償日止，按年息百分之6計算之利息。
二、上訴人則以：上訴人從未取得系爭支票，訴外人陳維德於本
    院84年度執字第12049號陳報狀稱系爭支票在其手中，故上
    訴人不可能自85年4月2日聲請支付命令日迄今仍持有系爭支
    票。且支票上背書的印張是其公司職員顏雯琪離職後，沒有
    將業務章返還，盜蓋在支票上的等語資為抗辯，並聲明：駁
    回上訴。
三、按支票為票據之一種，為有價證券，乃表彰一定金額給付之
    證券，票據上權利之行使，以票據之占有為必要，若票據喪
    失，執票人即無由行使票據權利；且票據為提示證券，票據
    之執票人於行使其票據上之權利時必須向票據債務人提示票
    據，始得請求履行票據債務。查，上訴人主張其持有上訴人
    背書之系爭支票，惟其卻未能提出系爭支票原本以供審核，
    上訴人主張其將系爭支票借給訴外人彭瑞雲，仍未返還等語
    （本院94年7月11日筆錄），上訴人自承其未持有系爭支票
    ，雖其主張係將系爭支票借予訴外人彭瑞雲，然其對於是否
    確將系爭支票交付訴外人彭瑞雲，及交付系爭支票予彭瑞雲
    究係基於何種法律關係，上訴人並未能舉證以實其說，則上
    訴人是否仍係系爭支票之持有人，即有疑問。上訴人既未能
    舉證證明其持有系爭支票，即無法向票據債務人提示票據，
    亦無從行使票據權利向票據債務人即被上訴人請求履行票據
    債務之餘地，是被上訴人抗辯上訴人非系爭支票之執票人等
    語，尚堪採信。又上訴人雖主張其擬聲請公示催告，依除權
    判決程序，宣告票據無效，再向被上訴人主張，惟依民事訴
    訟法第五百五十九條之規定：「聲請人應提出證券繕本、影
    本，或開示證券要旨及足以辨認證券之事項，並釋明證券被
    盜、遺失或滅失及有聲請權之原因、事實。」，宣告證券無
    效之公示催告，以證券被盜、遺失或滅失為要件，惟依上訴
    人主張，其係交付訴外人彭瑞雲，與前揭公示催告要件不符
    ，是其主張亦屬無據。
四、綜上所述，上訴人本於票據關係請求被上訴人清償票據債務
    ，即無理由，被上訴人抗辯上訴人非執票人為有理由。是上
    訴人請求被上訴人給付前揭之票據及其法定利息，不應准許
    。原審為上訴人敗訴之判決，理由雖有不同，惟結果並無二
    致，上訴意旨指摘原判決不當，求予廢棄改判，為無理由，
    應予駁回其上訴。
五、因本案事證已臻明確，兩造其餘主張陳述及所提之證據，經
    本院審酌後，與判決結果無影響，爰不一一論駁，附此敘明
    。
六、據上論結，本件上訴為無理由，依民事訴訟法第436條之1第
    3 項、第449條第1項、第78條，判決如主文。
中　　華　　民　　國　　94　　年　　9 　　月　　8 　　日
                 民事第六庭    審判長法　官　吳光釗
                                     法　官　郭美杏
                                     法　官　楊晉佳
以上正本係照原本作成。
本件當事人須以本判決適用法律顯有錯誤為上訴理由時，始得於
本判決送達後二十日內向本院提出上訴狀，如已於本判決宣示後
送達前提起上訴者，應於判決送達後十日內補具上訴理由（均按
他造當事人之人數附繕本），並經本院許可後方得上訴最高法院
。
中　　華　　民　　國　　94　　年　　9　　月　　 9　 　日
                    　　　　　　書記官　朱俶伶
